【裁判字號】    97,抗,613
【裁判日期】    970630
【裁判案由】    選任特別代理人
【裁判全文】
臺灣高等法院民事裁定                   97年度抗字第613號
    抗  告  人  興亞太有限公司
    法定代理人  甲○○
上列抗告人與相對人乙○○間聲請選任特別代理人事件，對於中
華民國97年1月18日臺灣士林地方法院96年度聲字第1508號裁定
提起抗告，本院裁定如下：
    主      文
抗告駁回
抗告費用由抗告人負擔。
    理      由
一、本件抗告意旨略以：甲○○現仍為抗告人之法定代理人，並
    未經法院裁定禁止行使董事職權，僅經假處分裁定限制甲○
    ○在抗告人與甲○○間之委任關係不存在事件判決確定前，
    不得行使董事之職權，且該事件尚未確定，則相對人倘若認
    為甲○○確有危害抗告人之行為者，自應依公司法第108條
    第1、2項規定改選董事。此外抗告人並無民事訴訟法第51條
    第1、2項規定之情形，原裁定認為本件有法定代理人不能行
    代理權之情形，顯有誤會。蓋甲○○與其配偶雖均為抗告人
    之股東，惟相對人於確認抗告人與甲○○間委任關係不存在
    訴訟中，兩度提起股東緊急決議，藉以主張並證明抗告人與
    甲○○間委任關係確已不存在，是據此足以證明客觀上本件
    並無不能決議推選其他股東代表公司訴訟之情形。原裁定誤
    認本件有不能決議推選其他股東代表抗告人訴訟之情形，自
    有未合，爰提起抗告請求廢棄原裁定等語。
二、按對於無訴訟能力人為訴訟行為，因其無法定代理人或其法
    定代理人不能行代理權，恐致久延而受損害者，得聲請受訴
    法院之審判長，選任特別代理人；無訴訟能力人有為訴訟之
    必要，而無法定代理人，或法定代理人不能行代理權者，其
    親屬或利害關係人，得聲請受訴法院之審判長，選任特別代
    理人，民事訴訟法第51條第1項、第2項分別定有明文。所謂
    法定代理人不能行代理權，不僅指法律上不能（如經法院宣
    告停止其權利）而言，並包括事實上之不能（如心神喪失、
    利害衝突等）在內（最高法院50年台抗字第187號判例意旨
    參照）。又有限公司有與代表公司之董事訴訟之必要，倘該
    公司僅置董事一人，且全體股東不能決議另行推選有行為能
    力之股東代表公司，則利害關係人自得依首揭規定聲請受訴
    法院之審判長為之選任特別代理人（最高法院90年台抗字第
    233號判決意旨參照）。
三、經查抗告人有股東吳瑞瑯、甲○○、吳勤藝、黃明杰及相對
    人共5人，僅置董事甲○○1人代表公司等情，有該公司變更
    事項登記卡影本附卷可稽（見原法院卷第10至11頁）。嗣抗
    告人對甲○○聲請定暫時狀態處分，相對人並經本院選定為
    抗告人於該事件中之特別代理人（案列94年度抗字第2050號
    ），復經原法院裁定准許相對人以新台幣150萬元為抗告人
    供擔保後，抗告人於原法院95年度訴字第245號確認委任關
    係不存在事件判決確定前，不得行使其抗告人董事職權，有
    95年度全字第41號裁定影本可證（見原法院卷第26至27頁）
    ，抗告人並對甲○○執行上開處分（案列原法院95年度執全
    字第2359號），亦有原法院執行處函可稽（見原法院卷第28
    頁），是甲○○於原法院95年度訴字第245號確認委任關係
    不存在事件判決確定前，即不得行使其抗告人董事職權。且
    相對人所主張之相關訴訟，均係由甲○○之行為而生，其利
    害關係自有衝突，則依照上開說明，自屬法定代理人不能行
    代理權。抗告人辯稱甲○○並未經法院裁定禁止行使董事職
    權，且抗告人並無民事訴訟法第51條第1、2項規定之情形云
    云，顯不足採。
四、又甲○○及其配偶吳勤藝皆為抗告人之股東，於抗告人與甲
    ○○之訴訟中有利害關係衝突，已如前述，自無從期待包括
    甲○○、吳勤藝在內之全體股東決議共同另行推舉代表抗告
    人對甲○○訴訟之人。至於相對人雖於本案確認委任關係不
    存在訴訟中，兩度提出股東緊急決議以解任甲○○之董事職
    務，固有決議影本可按（見本院卷第37頁）。惟甲○○與吳
    勤藝仍為抗告人之股東，衡情顯然不可能與相對人等其他股
    東共同決議推選代表抗告人訴訟之人。是抗告人所辯，尚非
    可採。從而原法院准許相對人選任特別代理人之聲請，依法
    並無不合。抗告意旨指摘原裁定不當，求予廢棄，為無理由
    ，應駁回其抗告。
五、據上論結，本件抗告為無理由，爰裁定如主文。
中    華    民    國    97    年    6     月    30    日
                  民事第七庭
                        審判長法  官  鄭三源
                              法  官  王聖惠
                              法  官  邱  琦
正本係照原本作成。
如不服本裁定，應於收受送達後10日內向本院提出抗告狀，並應
繳納抗告費新台幣１千元。
中    華    民    國    97    年    7     月    1     日
                              書記官  廖艷莉


司法院資訊處製作；財團法人民間司法改革基金會備份。
